臺灣屏東地方法院刑事判決　　　　　　　110年度訴字第532號
公　訴　人　臺灣屏東地方檢察署檢察官
被　　　告　LE VAN VINH（中文名：黎文榮）






指定辯護人　本院公設辯護人張宏惠
上列被告因違反毒品危害防制條例案件，經檢察官提起公訴（11
0 年度偵字第7425號），本院判決如下：
    主  文
LE VAN VINH （中文名：黎文榮）犯如附表一編號1 、2 「主文
」欄所示之罪，共貳罪，各處如附表一編號1 、2 「主文」欄所
示之刑。應執行有期徒刑伍年拾月。
    事  實 
一、LE VAN VINH （中文名：黎文榮；下稱黎文榮）明知甲基安
    非他命係毒品危害防制條例所列管之第二級毒品，依法不得
    販賣，竟基於意圖販賣第二級毒品甲基安非他命以營利之犯
    意，分別於如附表一編號1 至2 所示之時間、地點，販賣如
    附表一編號1 、2 所示金額、數量之第二級毒品甲基安非他
    命與阮文忠2 次。嗣經警於民國109 年7 月31日晚間11時23
    分許獲報前往黎文榮位於屏東縣○○鄉○○街000 巷00號3
    樓之租屋處，經黎文榮同意搜索，在上址租屋處扣得如附表
    二所示之物，始循線查悉上情。
二、案經屏東縣政府警察局里港分局報告臺灣屏東地方檢察署檢
    察官偵查後起訴。
    理  由
一、按被告以外之人於審判外之陳述，雖不符刑事訴訟法第159
    條之1 至之4 等4 條之規定，而經當事人於審判程序同意作
    為證據，法院審酌該言詞陳述或書面陳述作成時之情況，認
    為適當者，亦得為證據；當事人、代理人或辯護人於法院調
    查證據時，知有刑事訴訟法第159 條第1 項不得為證據之情
    形，而未於言詞辯論終結前聲明異議者，視為有前項之同意
    ，同法第159 條之5 定有明文。查本件檢察官、被告黎文榮
    及其辯護人對本判決所引下列供述證據，於本院準備程序及
    審理中，均同意有證據能力（見本院卷第58、101 頁），且
    檢察官、被告及其辯護人於言詞辯論終結前，均未聲明異議
    ，本院審酌相關言詞陳述或書面陳述作成時之情況，並無違
    法不當之情形或證明力明顯過低之瑕疵，依刑事訴訟法第15
    9 條之5 規定，認均有證據能力。至其餘資以認定本案犯罪
    事實之非供述證據，經查無違反法定程序取得之情形，依刑
    事訴訟法第158 條之4 反面解釋，應具有證據能力。
二、認定事實所憑之證據及理由：
㈠、上揭犯罪事實，業據被告於偵查及本院訊問、準備及審判程
    序中均坦承不諱（見偵卷第165 至167 、189 至191 頁；聲
    羈卷第23頁；本院卷第20至25、56、101 、108 頁），核與
    證人即購毒者阮文忠於警詢及偵查中、證人李晉吉於警詢中
    之證述情節互為相符（見警卷第16至23頁；偵卷第105 至10
    8 頁），復有屏東縣政府警察局里港分局九如分駐所110 年
    7 月31日員警調查報告、內政部移民署外人居停留資料查詢
    （外勞）- 明細內容、高雄市立凱旋醫院110 年10月20日高
    市凱醫驗字第70192 號濫用藥物成品檢驗鑑定書各1 份、自
    願搜索同意書、屏東縣政府警察局里港分局搜索扣押筆錄暨
    扣押物品目錄表各2 份、員警現場蒐證暨扣押照片16張、現
    場照片5 張附卷可稽（見警卷第2 、24至27、29至32、34至
    35、42、48、66至73頁；偵卷第81至85、231 頁），並有扣
    案如附表二所示之物可佐，堪認被告之任意性自白與事實相
    符，堪信為真實。
㈡、按販賣毒品之所謂販賣行為，係行為人基於營利之目的，而
    販入或賣出毒品而言。販賣毒品者，其主觀上須有營利之意
    圖，且客觀上有販賣之行為即足構成，至於實際上是否已經
    獲利則非所問。即於有償讓與他人之初，係基於營利之意思
    ，並著手實施，而因故無法高於購入之原價出售，最後不得
    不以原價或低於原價讓與他人時，仍屬販賣行為。必始終無
    營利之意思，縱以原價或低於原價有償讓與他人，方難謂為
    販賣行為，而僅以轉讓罪論處（最高法院100 年度台上字第
    4683號刑事判決意旨參照）。次按販賣毒品乃違法行為，交
    易雙方類皆以隱匿秘密之方式而為，且毒品無公定價格，每
    次購買價量，隨時可能依雙方關係深淺、資力、需求量及對
    行情之認知、來源是否充裕、查緝是否嚴緊，購買者被查獲
    時供述來源對象之可能性風險等因素之評估，因而異其標準
    ，機動調整，非可一概而論。販賣毒品之利潤所得，除經坦
    承犯行或價量俱屬明確者外，本難查得實情，是以除非別有
    積極事證，足認係以同一價量委託代買、轉售或無償贈與，
    確未牟利以外，尚難執此遽認非法販賣毒品之證據尚有不足
    （最高法院97年度台上字第1012號、97年度台上字第3557號
    刑事判決意旨參照）。查被告於本院審理中就如附表一編號
    1 、2 所示販賣甲基安非他命與阮文忠之犯行均坦承不諱，
    業如前述，復衡以被告與前開購毒者阮文忠並非至親，亦無
    特殊情誼，衡諸常情，倘非有利可圖，自無甘冒被查緝科以
    重刑之風險，而提供毒品予該人之理，是被告主觀上係基於
    營利意圖而販賣甲基安非他命一節，當無疑義。
㈢、公訴意旨固據證人阮文忠於警詢、偵查中證述（見警卷第16
    至20頁反面；偵卷第105 至108 頁）、被告於警詢及偵查中
    之供述（見警卷第5 、11至12頁；偵卷第31至33、125 至12
    8 、166 、189 頁），認被告於如附表一編號1 、2 所示交
    易分別取得價金新臺幣（下同）1,000 、3,000 元等情，惟
    據被告於本院訊問時供稱：阮文忠是幫我工作的人，我會先
    給他毒品，之後再從他薪水裡面扣，於如附表一編號1 、2
    所示交易，我還沒從阮文忠的薪水裡面扣就被抓了等語（見
    本院卷第22頁）；於本院審理時供稱：我沒有收到如附表一
    編號1 、2 所示交易的價金，這2 次阮文忠都先欠著，還沒
    有拿錢給我等語（見本院卷第56、108 頁）。是被告與阮文
    忠如附表一編號1 、2 所示交易，被告是否已取得價金，已
    屬有疑；且依卷內現存卷證亦無其他積極證據足證被告於如
    附表一編號1 、2 所示交易已分別取得價金1,000 、3,000
    元，自應依罪疑唯輕原則，採有利於被告之認定，即認被告
    於如附表一編號1 、2 所示交易均尚未取得價金，公訴意旨
    此部分容有誤會，應予敘明。
㈣、綜上，本案事證明確，被告販賣第二級毒品甲基安非他命與
    阮文忠2 次之犯行均堪認定，均應予依法論科。
三、論罪科刑
㈠、核被告如附表一編號1 、2 所為，均係犯毒品危害防制條例
    第4 條第2 項之販賣第二級毒品罪。被告如附表一編號1 、
    2 所示販賣前持有甲基安非他命之低度行為，各為其販賣之
    高度行為所吸收，均不另論罪。
㈡、被告所犯上揭2 罪，犯意各別，行為互殊，應予分論併罰。
㈢、按犯第四條至第八條之罪於偵查及歷次審判中均自白者，減
    輕其刑，毒品危害防制條例第17條第2 項定有明文。查被告
    就其所犯如附表一編號1 、2 所示犯行，於偵查及本院審理
    時均自白犯罪，業如前述，是被告如附表一編號1 、2 所示
    犯行，均應依毒品危害防制條例第17條第2 項規定減輕其刑
    。
㈣、按犯毒品危害防制條例第4 條至第8 條、第10條或第11條之
    罪，供出毒品來源，因而查獲其他正犯或共犯者，減輕或免
    除其刑，同條例第17條第1 項定有明文。查被告固於警詢、
    偵查中均明確供稱其取得本案第二級毒品之來源為綽號「歐
    肥」之男子即林文忠（見警卷第3 至6 、8 至9 、12頁；偵
    卷第31至33、127 至128 、166 至167 、191 至195 頁），
    並有其指認毒品來源「歐肥即林文忠」資料、被告與「歐肥
    」LINE通訊軟體之個人資料、對話紀錄譯文、截圖各1 份等
    件在卷可稽（見警卷第52、54至65頁），且經屏東縣政府警
    察局里港分局移送臺灣屏東地方檢察署檢察官偵辦後，林文
    忠於偵查中對於販賣第二級毒品甲基安非他命與被告一事亦
    坦承不諱，業經該署檢察官起訴在案等情，有臺灣屏東地方
    檢察署檢察官110 年度偵字第10200 號起訴書1 份在卷可查
    （見本院卷第91至95頁），惟審諸本案被告販賣第二級毒品
    甲基安非他命與阮文忠之時間分別為110 年7 月20日晚間7
    時許、同年月28日晚間7 時許，已如前述，而依前開起訴書
    所載內容，可知林文忠遭檢警查獲販賣第二級毒品甲基安非
    他命與被告之時間為同年月29日凌晨0 時55分許，足見林文
    忠販賣第二級毒品甲基安非他命與被告之時間晚於被告販賣
    第二級毒品甲基安非他命與阮文忠之時間，且被告亦自承其
    有不知名越南友人之毒品來源（見偵卷第195 頁；本院卷第
    21頁），是自難認被告本案販賣第二級毒品甲基安非他命2
    次與阮文忠之來源均確係其所稱綽號「歐肥」之人林文忠，
    而有毒品危害防制條例第17條第1 項供出毒品來源減刑規定
    之適用，惟被告於警詢、偵查中配合偵查機關查緝毒品來源
    之犯後態度，將於量刑時審酌，併予敘明。
㈤、又被告之辯護人雖以本案被告販賣第二級毒品2 次犯行均適
    用修正後毒品危害防制條例第4 條第2 項規定，為最輕本刑
    為10年以上有期徒刑之罪，且被告販賣之金額各僅為1,000
    元、3,000 元，且在我國並未涉及其他刑事案件，犯罪情節
    尚屬輕微，請求就被告本案犯行，均依刑法第59條規定酌減
    其刑。惟按刑法第59條減輕其刑之規定，必須犯罪另有其特
    殊之原因與環境等，在客觀上足以引起一般同情，認為即予
    宣告法定最低刑期，猶嫌過重者，始有其適用。此所謂法定
    最低度刑，固包括法定最低本刑；惟遇有其他法定減輕之事
    由者，則應係指適用其他法定減輕事由減輕其刑後之最低度
    刑而言。倘被告別有法定減輕事由者，應先適用法定減輕事
    由減輕其刑後，猶認其犯罪之情狀顯可憫恕，即使科以該減
    輕後之最低度刑仍嫌過重者，始得適用刑法第59條規定酌量
    減輕其刑。審之毒品戕害人民身心健康，嚴重影響社會治安
    ，故政府立法嚴禁販賣毒品，並以高度刑罰遏止毒品氾濫，
    自不宜輕縱；且審諸被告於本院審理中自承：我知道販賣毒
    品有刑事責任，是重罪等語（見本院卷第23頁），足見其知
    悉毒品為我國政府嚴令所禁，仍執意販賣第二級毒品與他人
    ，顯然其並未考慮販賣毒品對社會、他人之不良影響。再者
    ，被告本案2 次販賣第二級毒品之犯行，經依毒品危害防制
    條例第17條第2 項減刑後，最輕法定本刑均可減至有期徒刑
    5 年，已無過重情事，復酌以本案並無積極事證足認被告販
    賣第二級毒品時，有何特殊之原因與環境，在客觀上足以引
    起一般人同情，是考量其犯罪情節、態樣、動機及手段，被
    告本案所為尚無情輕法重而顯可憫恕之情事，且均仍符合罪
    刑相當性原則，自均無從依刑法第59條規定酌減其刑。
㈥、爰以行為人之責任為基礎，審酌被告不思以正當方式賺取金
    錢，竟販賣第二級毒品甲基安非他命以牟利，無視我國毒品
    禁令，將毒品之害加諸他人，戕害他人健康，對社會治安造
    成危害，其販賣第二級毒品金額共計4,000 元、販賣對象1
    人、販賣第二級毒品次數2 次，所為實應非難；惟念及被告
    於犯後始終坦承犯行，並於偵查中配合偵查機關查緝毒品來
    源，態度尚稱良好，且被告犯本案犯行前並無任何刑事前科
    紀錄，此有臺灣高等法院被告前案紀錄表1 份在卷可憑（見
    本院卷第15頁），素行尚佳；兼衡其自陳智識程度及家庭生
    活、經濟狀況（詳見本院卷第108 頁）等一切情狀，分別量
    處如附表一編號1 、2 「主文」欄所示之刑。再考量整體犯
    罪非難評價、犯罪之同質性高低、罪數所反映之被告人格特
    性與犯罪傾向、社會對特定犯罪例如販毒行為處罰之期待、
    數罪併罰限制加重之規定等，為綜合判斷，諭知如主文所示
    之應執行刑。
四、沒收
㈠、按犯罪所得，屬於犯罪行為人者，沒收之。前二項之沒收，
    於全部或一部不能沒收或不宜執行沒收時，追徵其價額。刑
    法第38條之1 第1 項前段、第3 項固分別定有明文。惟被告
    如附表一編號1 、2 所示各次毒品交易均因阮文忠賒帳未付
    ，未取得價金等節，業經本院認定如前，即無犯罪所得可言
    ，故不生沒收其犯罪所得之問題，併予敘明。
㈡、次按犯第4 條至第8 條、第12條、第13條或第14條第1 項、
    第2 項之罪者，其供犯罪所用之物，不問屬於犯罪行為人與
    否，均沒收之，毒品危害防制條例第19條第1 項固定有明文
    。惟查，被告於如附表一編號1 、2 所示時間、地點，販賣
    第二級毒品甲基安非他命與阮文忠時，被告與阮文忠係同住
    於被告上開租屋處等情，業據被告供稱在卷（見本院卷第20
    頁），並經證人阮文忠證述明確（見偵卷第106 頁），可知
    被告並無持扣案如附表二編號4 所示之行動電話1 支與阮文
    忠聯繫後始能販賣第二級毒品甲基安非他命與阮文忠之情形
    ，自難認前開行動電話對於被告如附表一編號1 、2 所示販
    賣第二級毒品甲基安非他命與阮文忠之犯行，有何促進、推
    進或減少阻礙之效果，且被告於本院審理中亦供稱：如附表
    一編號1 、2 販賣第二級毒品甲基安非他命與阮文忠部分，
    我沒有用到手機聯絡，阮文忠要買就直接來找我等語（見本
    院卷第21至22頁），是堪認前開行動電話並非供被告販賣第
    二級毒品甲基安非他命犯行所用之物，爰不予宣告沒收。
㈢、按宣告沒收之物，應與本案論罪科刑之事實有關，依法應沒
    收或得沒收之物為限，如與本案之犯罪事實無關，雖係於本
    案以外之其他犯罪事實，經論罪科刑時，應沒收或得沒收之
    物，亦僅得於該他案宣告沒收，而不得於本案併予宣告沒收
    （最高法院98年度台上字第4072號刑事判決意旨參照）。查
    扣案如附表二編號1 所示甲基安非他命1 包為被告施用毒品
    所剩餘；扣案如附表二編號2 所示吸食器6 個、夾鍊袋90個
    ，俱與本案被告販賣第二級毒品甲基安非他命與阮文忠無關
    等情，業據被告供承在卷（見本院卷第108 頁），復查無其
    他積極證據，可認該等扣案物與本案有何直接關連性，爰均
    不予宣告沒收。
據上論斷，應依刑事訴訟法第299 條第1 項前段，毒品危害防制
條例第4 條第2 項、第17條第2 項，刑法第11條前段、第51條第
5 款，判決如主文。
本案經檢察官林冠瑢提起公訴，檢察官王雪鴻到庭執行職務。
中    華    民    國    111     年    1     月  12    日
                  刑事第三庭    審判長法  官  鍾佩真
                                      法  官  張瑞德
                                      法  官  黃虹蓁
以上正本證明與原本無異。
如不服本判決應於收受判決後20日內向本院提出上訴書狀，並應
敘述具體理由；其未敘述上訴理由者，應於上訴期間屆滿後20日
內向本院補提理由書（均須按他造當事人之人數附繕本）「切勿
逕送上級法院」。
中    華    民    國    111     年    1     月  12    日
                                      書記官  陳恩慈
附錄本案論罪科刑法條：
毒品危害防制條例第4條第2項
製造、運輸、販賣第二級毒品者，處無期徒刑或十年以上有期徒
刑，得併科新臺幣一千五百萬元以下罰金。
附表一：
┌──┬─────┬───────┬───────┬─────────┐
│編號│時間      │毒品種類、數量│交易方式      │主文              │
│    ├─────┼───────┤              │                  │
│    │地點      │交易價格（新臺│              │                  │
│    │          │幣）          │              │                  │
├──┼─────┼───────┼───────┼─────────┤
│ 1  │110 年7 月│第二級毒品甲基│LE VAN VINH 於│LE VAN VINH （中文│
│    │20日晚間7 │安非他命1 包（│左列時間，在左│名：黎文榮）販賣第│
│    │時許      │重量不詳）    │列地點，以左列│二級毒品，處有期徒│
│    │          │              │價格，販賣甲基│刑伍年貳月。      │
│    ├─────┼───────┤安非他命1 包與│                  │
│    │位於LE VAN│1,000 元      │阮文忠，惟阮文│                  │
│    │VINH屏東縣│              │忠當場未支付左│                  │
│    │○○鄉○○│              │列金額與LE VAN│                  │
│    │街000 巷00│              │VINH，尚積欠LE│                  │
│    │號0 樓之租│              │VAN VINH購買毒│                  │
│    │屋處      │              │品之對價1,000 │                  │
│    │          │              │元。          │                  │
├──┼─────┼───────┼───────┼─────────┤
│ 2  │110 年7 月│第二級毒品甲基│LE VAN VINH 於│LE VAN VINH （中文│
│    │28日晚間7 │安非他命1 包（│左列時間，在左│名：黎文榮）販賣第│
│    │時許      │重量不詳）    │列地點，以左列│二級毒品，處有期徒│
│    ├─────┼───────┤價格，販賣第二│刑伍年肆月。      │
│    │同上      │3,000元       │級毒品甲基安非│                  │
│    │          │              │他命1 包與阮文│                  │
│    │          │              │忠1 次，惟阮文│                  │
│    │          │              │忠當場未交付左│                  │
│    │          │              │列金額與LE VAN│                  │
│    │          │              │VINH，尚積欠LE│                  │
│    │          │              │VAN VINH購買毒│                  │
│    │          │              │品之對價3,000 │                  │
│    │          │              │元。          │                  │
└──┴─────┴───────┴───────┴─────────┘
附表二：
┌──┬───────────┬───────────────────┐
│編號│扣案物品名稱、數量    │備註                                  │
├──┼───────────┼───────────────────┤
│ 1  │甲基安非他命1 包（含包│⒈即屏東縣政府警察局里港分局扣押物品目│
│    │裝袋1只）             │  錄表所示「安非他命」1 包（見警卷第27│
│    │                      │  頁）                                │
│    │                      │⒉含袋毛重0.2 公克                    │
├──┼───────────┼───────────────────┤
│ 2  │吸食器6個             │即屏東縣政府警察局里港分局扣押物品目錄│
│    │                      │表所示「安非他命吸食器」3 個、「玻璃球│
│    │                      │吸食器」3個（見警卷第27頁）           │
├──┼───────────┼───────────────────┤
│ 3  │夾鍊袋90個            │即屏東縣政府警察局里港分局扣押物品目錄│
│    │                      │表所示「夾鍊袋」90個（見警卷第27頁）  │
├──┼───────────┼───────────────────┤
│ 4  │IPHONE牌行動電話1 支（│即屏東縣政府警察局里港分局扣押物品目錄│
│    │IMEI碼：00000000000000│表所示「智慧型手機」1 支（見警卷第32頁│
│    │3）                   │）                                    │
└──┴───────────┴───────────────────┘